臺灣新北地方法院行政訴訟判決
111年度交字第265號
原    告  李至逸
被    告  臺北市交通事件裁決所

代 表 人  蘇福智（所長）住同上
上列當事人間因交通裁決事件，原告不服被告中華民國111年2月
15日北市裁催字第22-AFV290557號裁決，提起行政訴訟，經臺灣
臺北地方法以111年度交字第164號行政訴訟裁定移送本院，本院
判決如下：
    主  文
一、原處分撤銷。
二、訴訟費用新臺幣300元由被告負擔。被告應給付原告新臺幣
    300元。
    事實及理由
壹、程序方面：查原告不服被告所為道路交通管理處罰條例第8
    條的裁決而提起撤銷訴訟，依行政訴訟法第237條之1，應適
    用交通裁決事件訴訟程序。本件因卷證資料已經明確，且本
    院就被告已提出之民眾檢舉錄影採證光碟（被告並以證物送
    達原告表示意見），而法院就該光碟（準文書證據）擷取光
    碟之錄影畫面為照片（文書證據），乃為該採證光碟內容原
    物之客觀展現，並無法院為主觀體會後為勘驗內容之描述記
    載，並非為勘驗之調查新證據，且該光碟（內容）被告既已
    送達原告表示意見，已為程序保障，且為避免當事人開庭之
    勞費及訴訟經濟，依該卷證資料已經明確，本院依同法第23
    7條之7規定之裁量，於是不經言詞辯論，直接裁判。
貳、實體方面：
一、爭訟概要：緣原告李至逸駕駛車牌號碼000-0000號普通重型
    機車（下稱系爭機車），於111年1月28日1時34分許，在臺
    北市松山區市民大道4段路段時，因有「拒絕接受酒精濃度
    測試之檢定」之違規行為，為臺北市政府警察局松山分局（
    下稱舉發機關）執勤員警當場攔停稽查後，遂於111年1月28
    日填製北市警交字第AFV290557號舉發違反道路交通管理事
    件通知單（下稱舉發通知單）予以舉發車主，記載應到案日
    期為111年3月14日前，並移送被告處理。原告嗣於111年2月
    15日向被告辦理歸責手續並於同日向被告申請製開裁決書，
    為此，被告乃依道路交通管理處罰條例第35條第4項第2款規
    定，以111年2月15日北市裁催字第22-AFV290557號違反道路
    交通管理事件裁決書（下稱原處分）裁處原告罰鍰新臺幣（
    下同）18萬元，吊銷駕駛執照（含有依道路交通管理處罰條
    例第67條第2項前段所生3年內不得考領駕駛執照之法律效果
    ），並應參加道路交通安全講習。原告不服原處分，於是提
    起本件行政撤銷交通裁決訴訟。
二、原告起訴主張及聲明：
(一)原告主張要旨：
　1.原告不擅長飲酒，所以沒有喝酒習慣。
  2.原告擁有機車駕照至今以來都遵守交通法規行駛，沒有發生
    任何重大交通事故及違規。　　
　3.當下因為從未被攔檢及酒精濃度測試的經驗，所以一時緊張
    ，慌亂之下就離開現場，並非刻意拒絕酒精濃度測試。
　4.關於本罰責，原告當天晚上是基於慌亂之下，不知所措而無
    意識而離開現場，回神後才發現已造成大錯。原告嘗試回到
    現場，於凌晨4點30分，發現攔檢站已撤。因原告由南部北
    上工作，經濟能力有限，希望庭上能體諒原告是初犯，亦非
    刻意拒檢。原告了解犯錯必須受罰，但希望庭上能給予原告
    較輕的刑罰，是否可以將罰款減半，讓原告可以負擔及在北
    部生活所需。原告是奉公守法的公民，希望庭上能體念原告
    因一時的失神與錯亂而造成的錯誤，再給予原告改過的機會
    。
(二)聲明：撤銷原處分。
三、被告答辯及聲明：
(一)答辯要旨：
  1.本案據舉發機關查復略以：舉發機關員警於111年1月27日22
    時至2時擔服酒測併防制危險駕車勤務，111年1月28日1時34
    分許於臺北市市民大道四段、八德路2段366巷口實施路檢，
    並架設路檢牌面於市民大道四段由東往西方向，路檢過程中
    ，見NCV-2237號車於市民大道四段右轉進入八德路2段366巷
    ，員警故對其攔查，攔查中，駕駛人向員警表示有喝酒（密
    錄器FILE0032檔於1時35分24秒），故向路檢端請求支援酒
    測器，並向駕駛人告知要求施以酒精濃度測試，在酒精測試
    儀支援過程中，員警要求駕駛人將將車輛熄火停下，但駕駛
    人未遵從，後於酒測儀支援到場後，駕駛人趁於要求停車之
    際（密錄器FILE0033 檔於1時36分5秒），發動車輛加速逃
    逸。此有舉發機關111年5月25日北市警松分交字第11130400
    79號函、違規舉發單及職務報告在卷可稽。
　2.綜上，本件員警路檢過程中，見NCV-2237號車於市民大道四
    段右轉進入八德路2段366巷，員警故對其攔查，舉發機關提
    供值勤密錄器，佐證違規舉發過程無誤，本案由原告自承為
    本案駕駛人，原裁決依道路交統管理處罰條例第35條第4項
    第2款規定裁處罰鍰新臺幣18萬元，吊銷駕駛執照3年（因原
    告自111年2月15日向被告裁罰窗口繳送機車駕駛執照正本於
    該日起吊銷3年至114年2月14日，禁考3年處分），並應參加
    道路交通安全講習，洵屬有據，並無違法之情事。綜上所述
    ，本件原告之訴為無理由。
(二)聲明：原告之訴駁回。
四、爭點：本件舉發員警於111年1月28日1時34分許，在臺北市
    松山區市民大道4段路段時，見原告駕駛系爭機車有「拒絕
    接受酒精濃度測試之檢定」之違規行為予以攔查，是否合法
    ？被告據此舉發以原處分裁罰原告，有無違法？
五、本院之判斷：
(一)前提事實：原告駕駛系爭機車，於111年1月28日1時34分許
    ，在臺北市松山區市民大道4段路段時，因有「拒絕接受酒
    精濃度測試之檢定」之違規行為，遭舉發機關執勤員警當場
    攔停稽查後，遂於111年1月28日製單舉發車主，記載應到案
    日期為111年3月14日前，並移送被告處理。原告嗣於111年2
    月15日向被告辦理歸責手續並於同日向被告申請製開裁決書
    ，為此，被告乃依道路交通管理處罰條例第35條第4項第2款
    規定，以原處分裁處原告罰鍰18萬元，吊銷駕駛執照（含有
    依道路交通管理處罰條例第67條第2項前段所生3年內不得考
    領駕駛執照之法律效果），並應參加道路交通安全講習等情
    ，此固有本案舉發通知單、臺北市交通事件裁決所臨櫃歸責
    申請書、原處分書、採證光碟、臺北市政府警察局松山分局
    111年5月25日北市警松分交字第1113040079號函、舉發員警
    職務報告、違規歷史查詢報表、駕駛人基本資料、機車車籍
    查詢等附卷可稽（分見本院卷第53頁、第55頁、第57頁、第
    72頁、第73頁、第75頁、第77頁、第79頁、第81頁），而堪
    認其為真正。
(二)本件舉發員警於111年1月28日1時34分許，在臺北市松山區
    市民大道4段路段時，見原告駕駛系爭機車有「拒絕接受酒
    精濃度測試之檢定」之違規行為予以攔查，核非合法。被告
    據此以原處分裁罰原告，依法即有違誤。
  1.應適用之法令：
　⑴按汽機車駕駛人有下列各款情形之一者，處新臺幣十八萬元
    罰鍰，並當場移置保管該汽機車、吊銷其駕駛執照及施以道
    路交通安全講習；如肇事致人重傷或死亡者，吊銷其駕駛執
    照，並不得再考領：二、拒絕接受第一項測試之檢定。此觀
    被告裁處時即原告行為時之道路交通管理處罰條例第35條第
    4項第2款定有明文。
　⑵次按「警察勤務條例規定警察機關執行勤務之編組及分工，
    並對執行勤務得採取之方式加以列舉，已非單純之組織法，
    實兼有行為法之性質。依該條例第十一條第三款，臨檢自屬
    警察執行勤務方式之一種。臨檢實施之手段：檢查、路檢、
    取締或盤查等不問其名稱為何，均屬對人或物之查驗、干預
    ，影響人民行動自由、財產權及隱私權等甚鉅，應恪遵法治
    國家警察執勤之原則。實施臨檢之要件、程序及對違法臨檢
    行為之救濟，均應有法律之明確規範，方符憲法保障人民自
    由權利之意旨。上開條例有關臨檢之規定，並無授權警察人
    員得不顧時間、地點及對象任意臨檢、取締或隨機檢查、盤
    查之立法本意。除法律另有規定外，警察人員執行場所之臨
    檢勤務，應限於已發生危害或依客觀、合理判斷易生危害之
    處所、交通工具或公共場所為之，其中處所為私人居住之空
    間者，並應受住宅相同之保障；對人實施之臨檢則須以有相
    當理由足認其行為已構成或即將發生危害者為限，且均應遵
    守比例原則，不得逾越必要程度。」，改制前司法院大法官
    會議釋字第535號解釋文著有明文。再按「警察對於已發生
    危害或依客觀合理判斷易生危害之交通工具，得予以攔停並
    採行下列措施：一、要求駕駛人或乘客出示相關證件或查證
    其身分。二、檢查引擎、車身號碼或其他足資識別之特徵。
    三、要求駕駛人接受酒精濃度測試之檢定。」，警察職權行
    使法第8條第1項則有明定。 
  2.經查，依據臺北市政府警察局松山分局111年5月25日北市警
    松分交字第1113040079號函文說明二、三所記載：「二、查
    本分局交通分隊員警於111年1月27日22時至02時，依勤務規
    劃在市民大道4段與八德路2段366巷口，擺設交通錐縮減車
    道及擺放酒測攔檢告示牌執行酒測勤務，先予敘明。三、有
    關申訴人陳述意見略以：『…因為從未被攔檢及酒精濃度測試
    的經驗一時緊張，慌亂之下就離開現場…』一節，本案經前開
    勤務執勤員警再確認，NCV-2237號車於111年1月28日01時34
    分行經案址，經攔停詢問駕駛人表示有飲酒，於準備實施酒
    精濃度測試，要求停妥車輛之際，駕駛人突然加速駛離路檢
    點，員警記下車號查證無誤後，爰依法逕行舉發拒絕接受酒
    精濃度測試之檢定，尚無違誤。」（見本院卷第73頁）等語
    ，可知依上開舉發機關函文所述，本件舉發當時乃執勤員警
    目睹原告所騎乘之系爭機車行經在市民大道4段與八德路2段
    366巷口所擺設之酒測臨檢處所，遂將該系爭機車攔停，並
    在準備向原告實施酒測時，原告竟駕車駛離現場，於是製單
    舉發。惟查，上開所稱之攔查系爭機車之地點，依舉發員警
    職務報告所載：「………111年01月28日01時34分正於本轄市民
    大道四段、八德路二段366巷口實施路檢，並架設路檢牌面
    於市民大道四段由東往西方向。然實施路檢過程中，小隊長
    倪照崇見車號000-0000普重機車於市民大道四段右轉進入八
    德路二段366巷內故對其施以攔查………」（見本院卷第75頁）
    ，可知舉發員警係看見原告所騎乘之系爭機車從市民大道四
    段右轉進入八德路二段366巷內，始於該系爭機車加以攔查
    ，因此本件舉發員警攔查該系爭機車之地點，並非在上開舉
    發機關函文內所述之市民大道4段與八德路2段366巷口之酒
    測臨檢處所，而是在八德路二段366巷內，據此，該舉發機
    關函文所述之系爭機車攔查地點，已有錯誤。另外，再對照
    原處分書內所記載之舉發違反法條乃道路交通管理處罰條例
    第35條第4項第2款所規定「拒絕接受酒精濃度測試之檢定」
    ，而非同條例第35條第4項第1款所規定「駕駛汽機車行經警
    察機關設有告示執行酒精濃度測試檢定之處所，不依指示停
    車接受稽查。」。如此，更可證明舉發機關函文所認定原告
    騎乘系爭機車行經酒測實施臨檢處所時，未依執勤員警要求
    停車並突然加速駛離路檢點之舉發過程，應屬有誤。
　3.據此，本件原告舉發當時既非行經酒測實施臨檢處所，而舉
    發員警向原告所為之攔查即應符合警察職權行使法第8條第1
    項所規定，即須對於已發生危害或依客觀合理判斷易生危害
    之交通工具，始得予以攔停。然查，細究本院卷第75頁所附
    之舉發員警職務報告所記載：「職王耀賢於111年01月27日2
    2時至02時與副分隊長張金星、小隊長倪照崇、警員謝宗融
    共同擔服局辦酒測併防制危險駕車勤務。111年01月28日01
    時34分正於本轄市民大道四段、八德路二段366巷口實施路
    檢，並架設路檢牌面於市民大道四段由東往西方向。然實施
    路檢過程中，小隊長倪照崇見車號000-0000普重機車於市民
    大道四段右轉進入八德路二段366巷內故對其施以攔查………」
    ，可知舉發當時執勤員警並未對原告所騎乘之系爭機車進行
    客觀合理之判斷即認為該系爭機車乃已發生危害或易生危害
    之交通工具，僅是發現該系爭機車未持續往前行駛經過市民
    大道四段之酒測臨檢處所，而是轉進入八德路二段366巷內
    於是對該系爭機車施以攔查。
　4.另觀諸本院依職權所擷取被告所提本案採證光碟錄影畫面之
    採證照片（見本院卷第83頁至第131頁）所示，可知於照片
    顯示時間2022/01/28 01:34:23至01:34:24時，見原告騎乘
    系爭機車右轉進入八德路二段366巷內，而在系爭機車於行
    駛過程中，未有任何行車搖晃不穩或其他危險駕駛之情事，
    於是於照片顯示時間2022/01/28 01:34:25至01:34:29時，
    即見員警伸出指揮棒揮動示意原告車輛停車，而原告即於照
    片顯示時間2022/01/28 01:34:30時，停下系爭機車。隨後
    ，於照片顯示時間2022/01/28 01:43:57至01:44:21時，見
    一名在市民大道四段之酒測臨檢處所執勤之員警至警車內將
    酒測器取出，並於照片顯示時間2022/01/28 01:44:24至01:
    44:48時，復見該手持酒測器之執勤員警步行至八德路二段3
    66巷內，之後，於照片顯示時間2022/01/28 01:44:49至01:
    44:59時，即見該手持酒測器之執勤員警抵達原告車輛遭警
    攔查之地點，但照片顯示時間2022/01/28 01:44:59至01:45
    :06時，卻見原告突然駕駛系爭機車往前行駛，員警乃不及
    攔停而該系爭機車即離開攔查現場等情。承前所述，除可知
    悉本件系爭機車之攔查地點並非市民大道四段所設之酒測臨
    檢處所外，且端詳該系爭機車在遭員警攔查前之行駛狀況，
    亦未有何危害情事，再者，端詳本院卷第97頁所附之採證照
    片所示，原告當時係戴有黑色口罩，僅露出雙眼，如此，執
    勤員警亦無法難判斷原告臉色否有酒後泛紅情事。然執勤員
    警當時竟未依舉發當時之客觀情狀作審酌，判斷原告車輛是
    否屬於已發生危害或易生危害之交通工具，而恣意將原告車
    輛予以攔查，揆諸前揭警察職權行使法第8條第1項及司法院
    大法官釋字第535號解釋文意旨，核此情節自非屬合法執行
    職務之行為。是以，被告既未詳查本件爭機車遭攔查地點並
    非舉發機關在市民大道四段所設之酒測臨檢處所外，復未審
    究在系爭機車正常行駛右轉進入八德路二段366巷內之過程
    中，並無任何行車搖晃不穩或其他危險駕駛之情下有率為攔
    查舉發之違法，逕以原處分裁罰原告，核屬違法，自應予撤
    銷。
(三)本院判決所認事證已臻明確，兩造其餘主張及答辯，已核與
    本案判決結果無涉，爰無庸一一再加論斷，特併敘明。
(四)本件第一審裁判費新臺幣300元，應由敗訴之被告負擔，所
    以確定如主文第2項所示。
六、結論：原處分違法，原告訴請撤銷為有理由，應予准許。
中　　華　　民　　國　　111 　年　　7 　　月　　20　　日
                  行政訴訟庭  法  官  楊志勇
上為正本係照原本作成。
如不服本判決，應於判決送達後20日內，向本院提出上訴狀，上
訴狀並應記載上訴理由，表明關於原判決所違背之法令及其具體
內容或依訴訟資料可認為原判決有違背法令之具體事實，並繳納
上訴費新臺幣750元。 其未表明上訴理由者，應於提出上訴後20
日內向本院補提理由書（上訴狀及上訴理由書均須按他造人數附
繕本），如逾期未提出上訴理由書者，本院毋庸再命補正，由本
院逕以裁定駁回上訴。
                              書記官  李懿淳
中　　華　　民　　國　　111 　年　　7 　　月　　22　　日